臺灣高等法院臺中分院刑事判決
110年度上訴字第472號

上  訴  人  臺灣臺中地方檢察署檢察官
上  訴  人  
即  被  告  吳志偉



選任辯護人  林輝明律師（法扶律師）
上列上訴人等因被告違反槍砲彈藥刀械管制條例等案件，不服臺
灣臺中地方法院108年度訴字第1595號中華民國109年11月18日第
一審判決（起訴案號：臺灣臺中地方檢察署107年度偵字第30247
、33536號），提起上訴，本院判決如下：
    主  文
上訴駁回。
    事  實
一、吳志偉明知未經許可，不得製造、持有具有殺傷力之槍砲、
    子彈，詎竟基於製造具有殺傷力槍枝、子彈之犯意，於民國
    107年8月至10月上旬某日間，前往新竹縣○○鄉○○里00鄰000○
    00號簡○○（經臺灣桃園地方法院以108年度原重訴字第8號判
    決判處有期徒刑3年）之居處，由簡○○提供可供作製造槍枝
    之槍管、槍托後，吳志偉再返回其位於桃園市○○區○○路○○段
    000號之住處，以附表二編號2所示之砂輪切割器等工具，製
    造槍枝、子彈，製作完成具有殺傷力之附表二編號5所示土
    造長槍1把（下稱系爭土造長槍，槍枝管制編號0000000000
    號）及附表二編號6、7所示之子彈成品共28顆，其中12顆具
    有殺傷力，而系爭土造長槍製造完成後；吳志偉並於107年1
    0月上旬某日，將之帶往簡○○位於新竹縣○○鎮○○里00鄰000○0
    0號之居處，並將系爭土造長槍交付予簡○○保管，經簡○○同
    意後，將之藏放於該處之電視機後方。嗣於107年10月23日1
    4時30分許，經警持搜索票及臺灣臺中地方檢察署拘票，前
    往吳志偉位於桃園市○○區○○路○○段000號住處，當場查獲並
    扣得如附表二編號1、2、3、4、6至13所示被告吳志偉所有
    之物，其中附表二編號2、4係吳志偉置放在不知情之張○○房
    間（張○○所涉違反槍砲彈藥刀械管制條例罪嫌，業經臺灣桃
    園地方法院以109年度訴字第55號判決無罪，再經臺灣高等
    法院以109年度上訴字第3024號判決駁回上訴），適逢張○○
    駕駛車牌號碼000-0000號自小客車攜帶附表二編號11所示之
    物，前往該址找吳志偉；另警方於同日20時許，並帶同吳志
    偉前往新竹縣○○鎮○○里00鄰000○00號簡○○之居處，經警詢問
    簡○○並經其同意後，由簡○○自電視機後方取出系爭土造長槍
    1支後，主動交予警方而循線查獲上情。
二、案經臺彰化縣警察局移送臺灣臺中地方檢察署檢察官偵查起
    訴。
    理  由
一、證據能力部分：
  ㈠按被告以外之人於審判外之言詞或書面陳述，除法律有規定
    者外，不得作為證據；又被告以外之人於審判外之陳述，雖
    不符刑事訴訟法第159條之1至第159條之4之規定，而經當事
    人於審判程序同意作為證據，法院審酌該言詞陳述或書面陳
    述作成時之情況，認為適當者，亦得為證據。當事人、代理
    人或辯護人於法院調查證據時，知有第159條第1項不得為證
    據之情形，而未於言詞辯論終結前聲明異議者，視為有前項
    之同意，刑事訴訟法第159條第1項及第159條之5分別定有明
    文。經查，本判決下列所引用被告吳志偉以外之人於審判外
    之陳述，檢察官、被告及辯護人於本院準備程序均表示同意
    有證據能力（本院卷第132至133頁），且檢察官、被告及其
    辯護人迄於本院言詞辯論終結前均未聲明異議，本院審酌上
    開證據資料作成時之情況，尚無違法不當或證明力明顯過低
    之瑕疵，亦認為以之作為證據應屬適當，爰依上開規定，認
    前揭證據資料均有證據能力。
  ㈡次按除法律另有規定外，實施刑事訴訟程序之公務員因違背
    法定程序取得之證據，其有無證據能力之認定，應審酌人權
    保障及公共利益之均衡維護，刑事訴訟法第158條之4定有明
    文。本案以下所引用之非供述證據，並無證據證明係實施刑
    事訴訟程序之公務員違背法定程序所取得，且經本院於審理
    時合法踐行調查程序，自應認均具有證據能力，得作為證據
    。
二、認定事實所憑之證據及理由：
　　訊據被告吳志偉否認有上揭製造槍、彈之犯行，辯稱：扣案
    槍枝是在我朋友家搜查到的，簡○○說要給我，但我沒有帶走
    ，沒有拿離開他家，所以我在地院有承認我持有；且我不懂
    獵槍，簡○○說他沒有更換槍機，雖然我有幫他購買鐵管，但
    他也沒有更換，鐵管就是放著而已，我也不知道獵槍要如何
    改等語（本院卷一第131至132頁）。然查：
　㈠上揭事實，業據被告於警詢、偵查，及原審準備程序時坦承
    不諱（107他7055卷第111至117、121至123、125至134頁，1
    07偵30246卷第27至28、67至73、77至79、81至90、125至12
    9頁，107偵30247卷第25至31、33至35、37至46、111至112
    、255至256頁，107偵33536卷第27至29、31至40頁，108偵3
    710卷一第99至103、113至118頁，108偵11663卷一第301至3
    03、305至314頁，108偵12041卷一第233至235、237至246頁
    ，原審訴卷一第258頁、卷三第23至29頁），核與另案被告
    簡○○警詢、偵查中證述相符（107偵30246卷第25至29、33至
    34、35至37頁，107偵30247卷第109至113、117至118、119
    至121頁），並有臺灣臺中地方法院107年聲搜字1758號搜索
    票、內政部警政署刑事警察局107年10月23日下午2 時30分
    許搜索扣押筆錄（執行處所：桃園市○○區○○路○○段000 號、
    受執行人：吳志偉、張○○、張○○）、扣押物品目錄表（107
    警聲搜1868卷第75至85頁）、彰化縣警察局槍枝初步檢視報
    告表及檢附照片、彰化縣警察局刑事警察大隊107年10月23
    日晚間8時許扣押筆錄（執行處所：新竹縣○○鎮○○里00鄰000
    ○00號、受執行人：簡○○）、扣押物品目錄表、內政部警政
    署刑事警察局107年11月20日刑鑑字第1078013116號鑑定書
    、彰化縣警察局107年度槍保字第168號扣押物品清單、扣案
    物照片1張、員警108年5月27日職務報告（107偵30247卷第8
    9至94、125至129、199至202、207至216、309頁）、內政部
    警政署刑事警察局107年12月6日刑鑑字第1078010480號鑑定
    書、彰化縣警察局扣押物品清單⑴107年度彈保字第168號、1
    07年度槍保字第182 號、⑶107年度保管字第5430號、⑷108年
    度保管字第312號、彰化縣警察局108年1月17日彰警刑字第1
    080005379號函及檢送內政部警政署刑事警察局107年11月20
    日刑鑑字第1078012611號鑑定書、彰化縣警察局108年1月21
    日彰警刑字第1080005173號函及檢送刀械鑑驗登記表、刀械
    鑑驗小組工作紀錄表（107偵33536卷第129至138、143、157
    、171、173至176、177至181、187頁）、彰化縣警察局刑事
    警察大隊扣押筆錄、扣押物品目錄表、彰化縣政府警察局槍
    枝初步檢視報告表各1 份、查獲現場及槍枝照片共3張等資
    料附卷可稽（107偵30246卷第41至47、59至64頁）。又扣案
    之系爭土造長槍1枝（槍枝管制編號0000000000）經送請內
    政部警政署刑事警察局以「檢視法」、「性能檢驗法」鑑定
    結果認：「送鑑土造長槍1支（槍枝管制編號0000000000，
    槍枝總長約100公分）係土造長槍，由金屬擊發機構、木質
    槍托及土造金屬槍管組合而成，擊發功能正常，可供擊發口
    徑0.27吋打釘槍用空包彈（作為發射動力），用以發射彈丸
    使用，認具殺傷力」等情，有該局107年11月20日刑鑑字第1
    078013116號鑑定書1份在卷足佐（107偵30247卷第199至202
    頁）。至扣案之28顆子彈，偵查中經送請內政部警政署刑事
    警察局以「檢視法」「試射法」，鑑定結果認「試射11顆，
    其中5顆認係非制式子彈，由金屬彈殼組合金屬彈頭而成，
    可擊發，認具殺傷力，有該局107年12月16日刑鑑字第10780
    10480號鑑定書1份在卷可參（107偵33536卷第129至138頁）
    ，再於原審審理時送請內政部警政署刑事警察局鑑定，鑑定
    試射結果認其中2顆具有殺傷力，有該局108年10月2日刑鑑
    字第1080088273號函在卷可考（原審訴卷二第117頁），另
    再經鑑定試射認5顆均可擊發、具殺傷力，其餘10顆或因無
    法擊發、或因可擊發但發射動能不足，認無殺傷力，亦有該
    局109年1月3 日刑鑑字第1088028196號函在卷可稽（原審卷
    二第529頁），上開補強證據足以擔保被告吳志偉前開任意
    性自白之真實性，核與事實相符，可採為證據。
　㈡至被告於原審準備程序改稱系爭土造長槍原為獵槍，係另案
    被告簡○○所有，原本可擊發鋼珠，但因該獵槍槍機生鏽，簡
    ○○叫被告至五金行購買鐵管來挖洞做新槍機，藉以換掉舊槍
    機，被告因此至五金行購買鐵管，並將鐵管及砂輪機拿至簡
    ○○住處，係由簡○○將鐵管製成槍機再組裝成本案土造長槍，
    被告僅係在旁觀看云云（原審訴卷三第44至45頁）。然查，
    系爭土造長槍原係由簡○○提供槍管、槍柄及槍機，叫被告切
    一段鐵管，並由被告將槍管、槍柄及槍機拿到桃園市○○區○○
    路○○段000號改造槍柄與槍機，被告住處現場之砂輪機等工
    具，就是用來改造槍枝及子彈使用，是簡○○教其如何改造等
    情，業經被告於警詢、偵查中所自承（107他7055卷第129、
    112至114頁，107偵33536卷第35頁），核與簡○○警詢陳述該
    獵槍係其父親遺留下來放置家中，被告看到後說要進行改造
    ，在未改造前只有槍管與槍托，被告改造完槍機後再結合槍
    管、槍托組裝後再加上綠外線瞄準器，改造器具是在被告那
    裡等情節相符（107偵33536 卷第48至49頁），並有監視器
    畫面擷圖照片及員警職務報告書等，均可證明被告確有改造
    系爭土造長槍之事實（107偵30247卷第309、323至330頁）
    ，而當原審訊問被告是否是要否認改造槍枝之事實時，被告
    頻頻欲言又止，辯護人則補稱被告仍然承認改造之事實，只
    是改造過程簡○○才是主要角色，被告並非主要角色等語為辯
    （原審訴卷三第65至66頁），至簡○○於其自身所涉幫助非法
    製造可發射子彈具殺傷力之槍枝案件中，亦供述實際係由被
    告所改造（原審訴卷三第230頁）；嗣經原審傳訊簡○○到庭
    作證，簡○○證述內容突推翻其於另案偵查、審理中所述系爭
    土造長槍係由被告加以改造之事實，改稱該土造長槍原本即
    可擊發、並未換過槍機、雖叫被告去五金行買鐵管但並沒有
    用來換槍管、未將該槍枝交給被告、槍枝與被告無關云云（
    原審訴卷三第149至151頁），顯然簡○○於原審證述內容與其
    於上開經判決之案件所述完全不同，且被告原僅係抗辯槍枝
    改造過程中其僅是負擔一部分工作，並非是主要角色，此完
    全不若簡○○證述所稱完全無槍枝改造，未曾將槍枝交予被告
    之情節，簡○○在原審之證述除與其先前所述完全不同外，與
    被告辯稱內容亦無法合致，顯然係事後迴護被告之詞，核無
    可採，參酌相關事證，被告改造系爭土造長槍之事實，足堪
    認定。
　㈢被告上訴本院後，雖聲請將本件前揭扣案之土造長槍送請內
    政部警政署刑事警察局鑑定其「槍機」是否曾經改造一情，
    惟經本院送請該局鑑定，該局覆以：旨揭槍枝之「槍機」是
    否曾經改造，因本局無標準品（未經改造同型槍機實物）可
    供比鑑，無法鑑定等語，有該局110年9月16日刑鑑字第1100
    074773號函附本院卷一第309頁可稽，此參以前開關於被告
    確有改造系爭土造長槍之論述，自難憑以採為有利被告之論
    據，附予敘明。
  ㈣綜上所述，被告前開於原審準備程序後，翻異前供之各項所
    辯，均不足採信，本案事證明確，被告前揭非法製造可發射
    子彈具殺傷力之槍枝、子彈等犯行皆堪認定，應予依法論科
    。
三、論罪科刑：
　㈠查本件被告行為後，槍砲彈藥刀械管制條例第8條於109年6月
    10日修正公布，於同年月12日施行。修正前第8條第1項原規
    定：「未經許可，製造、販賣或運輸鋼筆槍、瓦斯槍、麻醉
    槍、獵槍、空氣槍或第4條第1項第1款所定其他可發射金屬
    或子彈具有殺傷力之各式槍砲者，處無期徒刑或5年以上有
    期徒刑，併科新臺幣1千萬元以下罰金」；修正後第8條第1
    項則規定：「未經許可，製造、販賣或運輸『制式或非制式』
    鋼筆槍、瓦斯槍、麻醉槍、獵槍、空氣槍或第4條第1項第1
    款所定其他可發射金屬或子彈具有殺傷力之各式槍砲者，處
    無期徒刑或5年以上有期徒刑，併科新臺幣1千萬元以下罰金
    」，依本次修法草案總說明意旨可知，其主要立法目的在於
    有效遏止持「非制式槍砲」進行犯罪情形，認「非制式槍砲
    」與「制式槍砲」之罪責有一致之必要，故於第4條、第7條
    至第9條增加「制式或非制式」之構成要件，就「其他可發
    射金屬或子彈具有殺傷力之各式槍砲」部分，其犯罪之構成
    要件、刑罰效果均未變更，查本案扣案之土造長槍1枝，係
    屬修正後同條例第4條第1項第1款、第8條第1項所指之「其
    他可發射金屬或子彈具有殺傷力之槍枝」，即無須為新舊法
    之比較，逕適用裁判時法即修正後同條例第8條第1項之規定
    ，核先敘明。
  ㈡另按槍砲彈藥刀械管制條例第8條第1項及第12條第1項所列製
    造者，包括初製、改造之範疇，凡將不具殺傷力之槍枝、子
    彈加工改變原有性能、屬性，使成可發射子彈具有殺傷力之
    槍枝、可供適用槍枝擊發具有殺傷力之子彈俱是，修理損壞
    之零件或改造一概歸屬製造行為（最高法院86年度台上字第
    7558號、92年度台上字第924號、97年度台上字第4618號刑
    事判決要旨參照），即改造行為亦屬製造行為之一種，不以
    從無至有為必要。再按未經許可製造具殺傷力槍枝、子彈，
    進而持有之低度行為，分別為其製造之高度行為所吸收，均
    不另論罪，且製造槍彈前，持有槍彈主要組成零件之行為，
    係製造之階段行為，亦不另論罪（最高法院94年度台上字第
    7252號刑事判決意旨參照）。再按非法製造槍砲彈藥刀械等
    違禁物，所侵害者為社會法益，若同時製造之違禁物客體種
    類相同（同為手槍，或同為子彈，或同為爆裂物），縱令製
    造完成之客體有數個（如數支手槍、數顆子彈、數顆爆裂物
    ），應仍為單純一罪，不發生想像競合犯之問題，除非同時
    製造二種以上不相同種類之違禁物客體（如同時製造手槍及
    子彈，或手槍及爆裂物），始有一行為觸犯數罪名之想像競
    合犯適用（最高法院90年度台上字第7213號、103年度台上
    字第602號、102年度台上字第3073號刑事判決意旨參照）。
    末按槍砲彈藥刀械管制條例第12條第1項之製造子彈未遂罪
    ，旨在處罰其製造行為，凡行為人主觀上基於製造具殺傷力
    之子彈之犯意，客觀上著手於製造子彈之構成要件行為，即
    成立犯罪，至於製造行為是否完成，則屬既遂、未遂問題。
    而既、未遂判斷之標準，應視製造之子彈有無殺傷力為斷，
    是行為人已著手製造子彈，縱其製造之成品尚未至具有殺傷
    力之程度，因其行為依一般社會通念評價尚具有危險性，仍
    屬未遂犯，不得以其製造之子彈不具殺傷力，而認其製造行
    為不成立犯罪。查本案被告將自簡○○處所取得之獵槍，改造
    槍柄與槍機組裝為土造長槍並製造子彈，均係將原不具有殺
    傷力之槍枝、子彈予以加工，致改變其原有性能、屬性，皆
    係欲使其具有殺傷力，咸該當於前開條例之製造行為。是核
    被告本件前開所為，係犯槍砲彈藥刀械管制條例第8條第1項
    之非法製造可發射子彈具有殺傷力之槍枝罪、同條例第12條
    第1項之非法製造具有殺傷力之子彈罪（12顆具殺傷力子彈
    部分）、同條例第12條第5項、第1項非法製造具有殺傷力之
    子彈未遂罪（16顆或無法擊發或可擊發但動能不足，不具有
    殺傷力子彈部分）。扣案上開28顆子彈均係被告於同一時期
    、同一地點所製造完成，被告所製造之12顆具殺傷力之子彈
    為既遂，16顆無殺傷力之子彈為未遂，惟均屬被告在密切接
    近之時、地實施製造子彈之行為，侵害同一法益，各行為之
    獨立性極為薄弱，依一般社會健全觀念，在時間差距上，難
    以強行分開，在刑法評價上，以視為數個舉動之接續施行，
    合為包括之一行為予以評價，較為合理，而屬接續犯，是被
    告上開所為應論以一製造子彈既遂罪即為已足。又被告製造
    子彈前、後，持有如附表二編號3所示之彈藥主要組成零件
    （即底火火藥1包）之行為，係製造之階段行為，不另論罪
    ；其未經許可製造具殺傷力槍枝、子彈進而持有之低度行為
    ，則為製造之高度行為吸收，亦均不另論罪。
  ㈢另被告係於同一地點製造本案扣案改造槍枝、子彈，被告基
    於製造槍枝、子彈之犯意，先後製造具有殺傷力之土造長槍
    、子彈而觸犯上開2罪名，其時間及行為均具有部分重疊關
    係，係一行為觸犯數罪名之想像競合犯，應依刑法第55條規
    定，從一重之非法製造可發射子彈具有殺傷力之槍枝罪處斷
    。
  ㈣刑之加重：
　　依108年2月22日公布之司法院釋字第775號解釋文：「刑法
    第47條第1項規定：『受徒刑之執行完畢，或一部之執行而赦
    免後，5年以內故意再犯有期徒刑以上之罪者，為累犯，加
    重本刑至二分之一』，有關累犯加重本刑部分，不生違反憲
    法一行為不二罰原則之問題。惟其不分情節，基於累犯者有
    其特別惡性及對刑罰反應力薄弱等立法理由，一律加重最低
    本刑，於不符合刑法第59條所定要件之情形下，致生行為人
    所受之刑罰超過其所應負擔罪責之個案，其人身自由因此遭
    受過苛之侵害部分，對人民受憲法第8條保障之人身自由所
    為限制，不符憲法罪刑相當原則，牴觸憲法第23條比例原則
    。於此範圍內，有關機關應自本解釋公布之日起2年內，依
    本解釋意旨修正之。於修正前，為避免發生上述罪刑不相當
    之情形，法院就該個案應依本解釋意旨，裁量是否加重最低
    本刑」。是在該解釋文公布後，法院即應依此就個案裁量是
    否有依刑法第47條第1項規定加重最低本刑之必要。查被告
    前因竊盜等案件經臺灣桃園地方法院以101年度易字第1375
    號判決判處有期徒刑6月共6罪，應執行有期徒刑1年4月，其
    中1罪經上訴後撤回上訴確定，另外5罪經臺灣高等法院以10
    2年上易字第2629號判決上訴駁回而告確定，並於103年8月2
    9日徒刑易科罰金執行完畢，有臺灣高等法院被告前案紀錄
    表在卷可參。被告受有期徒刑之執行完畢後，5年以內故意
    再犯本案有期徒刑以上之罪，本院審酌被告所犯前揭之罪與
    本案犯罪，皆屬於故意犯罪類型，顯見前案有期徒刑執行並
    無顯著成效，被告對於刑罰之反應力薄弱，仍應適用累犯規
    定予以加重，不致生被告所受之刑罰超過其所應負擔罪責，
    導致其人身自由因此遭受過苛之侵害，而有不符憲法罪刑相
    當原則，進而牴觸憲法第23條比例原則情形，予以加重最低
    本刑並無罪刑不相當之情事，除所犯製造可發射子彈具殺傷
    力之槍枝法定本刑無期徒刑不得加重外，應依刑法第47條第
    1項之規定加重其刑。
  ㈤刑之減輕：
  1.本案尚無自首減輕其刑之適用：按自首以對於未發覺之罪投
    案而受裁判為要件，如案件已發覺，則被告縱有投案陳述自
    己犯罪之事實，亦祇可謂為自白，不能認為自首；另實質上
    一罪，既非裁判上一罪，其一部分犯罪既已因案被發覺，雖
    在檢察官訊問或司法警察官詢問中，被告有陳述其未經發覺
    之部分犯罪行為，並不符合刑法第62條之規定，不應認有自
    首之效力（最高法院100年度台上字第2781號刑事判決、108
     年度台上字第3563號刑事裁定意旨參照）。查本件係因被
    告涉及多起竊盜車輛案件，經警方據以向臺灣臺中地方法院
    聲請核發107年聲搜字第1758號搜索票對被告位於桃園市○○
    區○○路○○段000號住處進行搜索（107警聲搜1868卷第75頁）
    ，並因此查獲附表二編號1、2、3、4、6至13所示物品（同
    上卷第77至86頁），隨後被告帶警方至新竹縣○○鎮○○里00鄰
    000號簡○○之居處查獲附表二編號5系爭土造長槍，且警方早
    以監視器拍攝到被告製造土造長槍之情形（107偵30247卷第
    323至330頁），以該次查獲始自於警方依法持搜索票至被告
    住處搜索後，被告再配合與警方同至新竹縣關西鎮簡○○住處
    取出由其所改造之系爭土造長槍，揆諸上開說明，即難謂係
    對未發覺之犯罪自首，與自首之要件未符，是本案並無刑法
    第62條、槍砲彈藥刀械管制條例第18條第1 項關於自首減輕
    規定之適用，附此敘明。
  2.按槍砲彈藥刀械管制條例第18條第4項關於自白減免其刑之
    規定，必須供出全部槍砲、彈藥、刀械之來源及去向，並因
    而查獲或防止重大危害治安事件之發生，始有其適用。依上
    開規定必須被告將自己原持有之上揭違禁物所取得之來源，
    與所轉手之流向，交代清楚，因而使偵查犯罪之檢、調人員
    ，得以一併查獲相關涉案者；或因而防止他人利用該違禁物
    而發生重大危害治安之事件，始符減免其刑之要件；又依其
    犯罪型態，倘該槍砲已經移轉持有，而兼有來源及去向者，
    固應供述全部之來源及去向，始符合法條之規定，但其犯罪
    行為，僅有來源而無去向，或僅有去向而無來源者，祇要供
    述全部來源或全部去向，因而查獲或因而防止重大危害治安
    事件之發生時，即符合減輕或免除其刑之規定（最高法院10
    7年度台上字第3588號刑事判決意旨參照）。查被告就製造
    可發射子彈具有殺傷力之槍枝犯行，業於偵查、原審準備程
    序時坦承在案（原審訴卷三第29頁），且供出係由簡○○提供
    槍管、槍托，被告製造完成系爭土造長槍並係由其帶警方前
    往新竹縣○○鎮○○里00鄰000號簡○○居所查獲系爭土造長槍1枝
    ，自應適用是項規定，依法減輕其刑；至被告非法製造可發
    射子彈具有殺傷力之槍枝犯行，嚴重危害社會治安，情節非
    輕，不宜免除其刑，併此敘明。
  3.次按刑法第59條規定犯罪之情狀可憫恕者，得酌量減輕其刑
    ，其所謂「犯罪之情狀」，與同法第57條規定科刑時應審酌
    之一切情狀，並非有截然不同之領域，於裁判上酌減其刑時
    ，應就犯罪一切情狀（包括第57條所列舉之10款事項），予
    以全盤考量，審酌其犯罪有無可憫恕之事由（即有無特殊之
    原因與環境，在客觀上足以引起一般同情，以及宣告法定低
    度刑，是否猶嫌過重等等），以為判斷（最高法院95年度台
    上字第6157號判決意旨參照）。故刑法第59條之酌量減輕其
    刑，必須犯罪另有特殊之原因與環境等在客觀上足以引起一
    般同情，認為即予宣告法定低度刑期猶嫌過重者，始有其適
    用，至行為人之犯罪動機為何，犯罪所得之多寡及其主觀惡
    性、情節等，僅屬得於法定刑內審酌量刑之標準，不得據為
    酌量減輕之理由（最高法院97年度台上字第352 號判決意旨
    參照）。本院考量被告吳志偉明知未經許可而製造槍枝、子
    彈之行為，係國家嚴予查緝之犯罪，竟仍非法製造具殺傷力
    之槍枝及非制式子彈，已對社會治安及民眾生命身體之安全
    造成重大之威脅，犯罪情節尚非輕微，依社會一般觀念，尚
    難認犯罪另有特殊之原因與環境等，而在客觀上足以引起一
    般同情，而有顯可憫恕之處，尚無從依刑法第59條規定，酌
    減其刑，附此敘明。
四、原審以被告吳志偉所犯前揭非法製造可發射子彈具殺傷力之
    槍枝罪，事證明確，引用槍砲彈藥刀械管制條例第8條第1項
    、第12條第1項、第5項、第18條第4項，刑法第2條第1項前
    段、第11條、第55條前段、第42條第3項前段、第38條第1項
    、第2項前段等（漏載刑法第47條第1項，應予補充）之規定
    ，並以行為人之責任為基礎，審酌被告年輕體健，明知非法
    製造槍枝、子彈之行為，係國家嚴予查緝之犯罪，竟仍非法
    製造具殺傷力之槍枝及非制式子彈，已對社會治安及民眾生
    命身體之安全造成重大之威脅，其所為實值非難；考量被告
    犯罪後坦承犯行，本案尚無證據顯示被告曾經持上開槍彈另
    犯他罪，製造槍、彈數量非鉅；兼衡被告自述國中肄業之教
    育程度、未婚、無小孩、僅媽媽在家由弟弟照顧、另案入監
    前在做鋁門窗安裝工作、已知錯希望從輕量刑等語（原審訴
    卷三第222頁），暨其犯罪動機、目的、手段、犯罪所生之
    危害等一切情狀，量處如原審判決主文所示之刑，及就併科
    罰金部分，諭知易服勞役之折算標準；再就沒收部分論以：
    按違禁物，不問屬於犯罪行為人與否，沒收之；供犯罪所用
    、犯罪預備之物或犯罪所生之物，屬於犯罪行為人者，得沒
    收之，刑法第38條第1項、第2 項定有明文。經查：
  ㈠扣案如附表二編號5土造長槍1把係屬槍砲彈藥刀械管制條例
    第4條第1項第1款所稱之槍枝，而屬違禁物，應依刑法第38
    條第1項之規定宣告沒收。
  ㈡扣案如附表二編號6所示之子彈成品5顆、附表二編號7所示子
    彈成品23顆，分經送請內政部警政署刑事警察局以「檢視法
    」「試射法」進行鑑定，鑑定結果認編號6部分，經試射5 
    顆，4顆認均具殺傷力，1顆認不具殺傷力；編號7部分，經
    試射23顆，認8顆子彈均具殺傷力，15顆子彈不具係殺傷力
    ，有內政部警政署刑事警察局107年12月16日刑鑑字第10780
    10480號鑑定書、108年10月2日刑鑑字第1080088273號函、1
    09年1月3日刑鑑字第1088028196號函各1份在卷可憑（107偵
    33536卷第129至138頁、原審訴卷二第117、529 頁），是上
    開12顆具殺傷力子彈係槍砲彈藥刀械管制條例第4條第1項第
    2款所列物品，而屬違禁物，原應依刑法第38條第1 項之規
    定宣告沒收，然因鑑定採樣已試射而擊發，此等子彈均已失
    其違禁物之性質，連同其餘16顆不具殺傷力但已進行試射之
    子彈，爰均不予宣告沒收。
  ㈢扣案如附表二編號3底火火藥1包，業經臺灣桃園地方法院10 
    9年度訴字第55號送內政部警政署刑事警察局鑑定結果認屬
    公告之彈藥主要組成零件，有內政部109年5月20日授警字第
    1090871277號函文可憑，是屬違禁物，應依刑法第38條第1 
    項之規定宣告沒收。
  ㈣扣案如附表二編號2所示之物為製造槍砲、子彈之工具，編號
    4所示之物為製造槍砲、子彈之物材或成品、半成品，均為
    被告所有，其中扁鑽、鑽頭、鋼珠、破壞剪、拉拔器均是作
    為改造槍枝及子彈使用，業據被告於警詢時明確供述在案（
    107偵33536卷第33至34頁），均為供犯罪所用、犯罪預備之
    物或犯罪所生之物，且係屬被告所有，應依刑法第38條第2
    項前段之規定，宣告沒收。
  ㈤扣案如附表二編號1所示之物為製造槍砲、子彈之工具，雖係
    被告本案製造系爭土造長槍、子彈所使用，惟為張○○所有，
    且無證據顯示被告對之有事實上處分權，爰均不予宣告沒收
    。
  ㈥至扣案如附表二編號17、18所示之物與本案無關，爰均不予
    宣告沒收等情。
　　核其事實之認定與法律之適用均無違誤，量刑亦稱妥適，被
    告吳志偉上訴執前詞否認有本案非法改造槍枝、子彈犯行云
    云，除前揭被告翻異前供否認犯罪之各項辯解皆不足採信，
    已詳如前所論述外；另按刑之量定，係實體法上賦予法院得
    自由裁量之事項，倘其未逾越法律所規定之範圍，又未明顯
    違背正義，即不得任意指摘為違法。本件原審量刑時，已依
    刑法第57條之規定審酌被告吳志偉之上開一切情狀，而量處
    罪刑，經核原審並未逾越法律所規定之範圍，又無明顯違背
    正義，被告執前詞指摘原判決關於此部分不當，其上訴並無
    理由，應予駁回。另檢察官亦提起上訴，意旨略以：按刑法
    第47條第1項規定：「受徒刑之執行完畢，或一部之執行而
    赦免後，5年以內故意再犯有期徒刑以上之罪者，為累犯，
    加重本刑至2分之1」，又司法院釋字第775號解釋文揭示：
    「刑法第47條第1項規定：『受徒刑之執行完畢，或一部之執
    行而赦免後，5年以內故意再犯有期徒刑以上之罪者，為累
    犯，加重本刑至2分之1』，有關累犯加重本刑部分，不生違
    反憲法一行為不二罰原則之問題。惟其不分情節，基於累犯
    者有其特別惡性及對刑罰反應力薄弱等立法理由，一律加重
    最低本刑，於不符合刑法第59條所定要件之情形下，致生行
    為人所受之刑罰超過其所應負擔罪責之個案，其人身自由因
    此遭受過苛之侵害部分，對人民受憲法第8條保障人身自由
    所為限制，不符憲法罪刑相當原則，牴觸憲法第23條比例原
    則。於此範圍內，有關機關應自本解釋公布之日起2年內，
    依本解釋意旨修正之。於修正前，為避免發生上述罪刑不相
    當之情形，法院就該個案應依本解釋意旨，裁量是否加重最
    低本刑」，是在該解釋文公布後，法院應依個案裁量是否依
    刑法第47條第1項規定加重其刑之必要。然本案就被告所犯
    非法製造可發射子彈具殺傷力之槍枝罪，係5年以內故意再
    犯有期徒刑以上之罪者，然原審判決並未說明裁量不予加重
    其刑之理由，是認判決理由仍有不備。爰依法提起上訴，請
    將原判決撤銷，更為適當合法之判決云云。惟按原審已認定
    被告本案係屬累犯（原判決第29至30頁），並已說明依釋字
    第775 號解釋意旨，斟酌本案情節而予加重其刑，核無不當
    ，至關於刑法第47條第1項之引用與否及主文諭知累犯與否
    ，即於判決本旨尚無影響；復參酌司法院107年4月3日院台
    廳司一字第1070009401號函頒刑事判決精簡原則，主文欄本
    得不記載累犯，故如原判決據上論斷欄與附表一編號17罪刑
    欄雖均未予諭知累犯，尚不得認屬違誤，是檢察官之上訴，
    亦為無理由，同應予駁回。
據上論斷，應依刑事訴訟法第368條，判決如主文。　　
本案經檢察官蔡雯娟提起公訴，檢察官林煒容提起上訴，檢察官
謝名冠到庭執行職務。　
中　　華　　民　　國　 110　　年　　11　　月　　17　　日
            刑事第七庭  審判長法  官  梁  堯  銘
                              法  官  羅  國  鴻
                              法  官  張  智  雄
以上正本證明與原本無異。
如不服本判決應於收受送達後二十日內向本院提出上訴書狀，其
未敘述上訴理由者，並得於提起上訴後二十日內向本院補提理由
書（均須按他造當事人之人數附繕本）「切勿逕送上級法院」。
因疫情而遲誤不變期間，得向法院聲請回復原狀。
                              書記官  陳  玫  伶
　　　　　　　　　　　　　　　
中　　華　　民　　國　　110 　年　　11　　月　　17　　日


                                
附表一：（時間：民國；金額：新臺幣）
                        （竊盜部分已撤回上訴，確定在案）
編號     時間     地點 所有人管領人 竊取車輛、車牌 犯罪所得 沒收標的         罪刑 1 107年7月12日4時15分許 臺中市○○區○○○路○○○○路00號後方） 徐○○ 車牌號碼0000-00號黑色馬自達牌自用小客車 無 附表二編號8、9 吳志偉共同竊盜，累犯，處有期徒刑陸月，如易科罰金，以新臺幣壹仟元折算壹日。扣案如附表二編號8 、9 所示之物沒收。 2 107年7月20日1時許（起訴書誤載為13時0分許） 嘉義縣○○鎮○○路公有停車場 曹○○ 車牌號碼0000-00號白色馬自達牌自用小客車車牌2面 無 附表二編號9 吳志偉共同竊盜，累犯，處有期徒刑肆月，如易科罰金，以新臺幣壹仟元折算壹日。扣案如附表二編號9 所示之物沒收。 3 107年7月20日6時29分許（起訴書誤載為7時30分許） 臺中市○區○○路000號 黃○○ 車牌號碼0000-00號黑色馬自達牌自用小客車 1萬5,000元 附表二編號9 ；贓款7,500元 吳志偉共同竊盜，累犯，處有期徒刑陸月，如易科罰金，以新臺幣壹仟元折算壹日。扣案如附表二編號9 所示之物沒收；未扣案犯罪所得新臺幣柒仟伍佰元沒收，於全部或一部不能沒收或不宜執行沒收時，追徵其價額。 4 107年8月3日3時許（起訴書誤載為2日23時至翌日3時30分間某時許） 石○○位於臺中市○○區○○○路00巷00號居所前 石○○ 車牌號碼000-0000號銀色豐田牌自用小客車 5萬元 附表二編號8、9；贓款2萬5,000元 吳志偉共同竊盜，累犯，處有期徒刑陸月，如易科罰金，以新臺幣壹仟元折算壹日。扣案如附表二編號8 、9 所示之物沒收；未扣案犯罪所得新臺幣貳萬伍仟元沒收，於全部或一部不能沒收或不宜執行沒收時，追徵其價額。 5 107年8月13日3時前某時許（起訴書誤載為12日17時50分至翌日6時30分間某時許） 雲林縣○○鄉○○路與○○○路0段附近某處 蘇○○ 車牌號碼000-0000號白色日產牌自用小客車車牌2面 無 附表二編號9 吳志偉共同竊盜，累犯，處有期徒刑肆月，如易科罰金，以新臺幣壹仟元折算壹日。扣案如附表二編號9 所示之物沒收。 6 107年8月13日3時40分許 臺中市○○區○居街00號前空地 馮○○ 車牌號碼000-0000號銀色豐田牌自用小客車 尚未收到銷贓款項 附表二編號9 吳志偉共同竊盜，累犯，處有期徒刑陸月，如易科罰金，以新臺幣壹仟元折算壹日。扣案如附表二編號9 所示之物沒收。 7 107年8月28日3時48分前某時許（起訴書誤載為16時30分許） 臺中市○區○○路000號中興大學校園內某處 雍○○ 車牌號碼0000-00號灰色日產牌自用小客車車牌2面 無 附表二編號8、9 吳志偉共同竊盜，累犯，處有期徒刑參月，如易科罰金，以新臺幣壹仟元折算壹日。扣案如附表二編號8 、9 所示之物沒收。 8 107年8月28日2時48分許 臺中市○○區○○路00號對面 蔡○○ 車牌號碼000-0000號白色福特六和牌自用小客車 3萬元 附表二編號9 ；贓款1 萬5,000 元 吳志偉共同竊盜，累犯，處有期徒刑陸月，如易科罰金，以新臺幣壹仟元折算壹日。扣案如附表二編號9 所示之物沒收；未扣案犯罪所得新臺幣壹萬伍仟元沒收，於全部或一部不能沒收或不宜執行沒收時，追徵其價額。 9 107年9月8日3時許（起訴書誤載為20時30分許） 新北市○○區○○○路與○○○路口土地公廟左前方 康○○ 車牌號碼000-0000號灰色豐田牌自用小客車 3萬元 附表二編號8、9；贓款1萬5,000元 吳志偉共同竊盜，累犯，處有期徒刑陸月，如易科罰金，以新臺幣壹仟元折算壹日。扣案如附表二編號8 、9 所示之物沒收；未扣案犯罪所得新臺幣壹萬伍仟元沒收，於全部或一部不能沒收或不宜執行沒收時，追徵其價額。 10 107年9月11日2時許（起訴書誤載為7時40分許） 臺中市○○區○○路0段000號旁 賴○○ 車牌號碼000-0000號白色馬自達牌自用小客車 4萬元 附表二編號8、9；贓款2萬元 吳志偉共同竊盜，累犯，處有期徒刑陸月，如易科罰金，以新臺幣壹仟元折算壹日。扣案如附表二編號8 、9 所示之物沒收；未扣案犯罪所得新臺幣貳萬元沒收，於全部或一部不能沒收或不宜執行沒收時，追徵其價額。 11 107年9月19日3時許（起訴書誤載為21時12分許） 臺中市○○區○○路000巷00號倉庫旁 林○○ 車牌號碼000-0000號銀色豐田牌自用小客車 無 附表二編號8、9 吳志偉共同竊盜，累犯，處有期徒刑陸月，如易科罰金，以新臺幣壹仟元折算壹日。扣案如附表二編號8 、9 所示之物沒收。 12 107年9月27日2時許（起訴書誤載為6時許） 臺中市○○區○○路與○○○街口 潘○○ 車牌號碼000-0000號白色本田牌自用小客車 尚未收到銷贓款項 附表二編號8、9 吳志偉共同竊盜，累犯，處有期徒刑陸月，如易科罰金，以新臺幣壹仟元折算壹日。扣案如附表二編號8 、9 所示之物沒收。 13 107年9月30日18時許 新北市○○區○○路0段與○○路口（往林口方向） 林○○ 車牌號碼000-0000號銀色日產牌自用小客車車牌2面 無  吳志偉竊盜，累犯，處有期徒刑肆月，如易科罰金，以新臺幣壹仟元折算壹日。 14 107年10月4日3時許（起訴書誤載為5時許） 彰化縣○○鎮○○街00號 洪○○ 車牌號碼000-0000號白色三陽牌自用小貨車 無 附表二編號8、9 吳志偉共同竊盜，累犯，處有期徒刑陸月，如易科罰金，以新臺幣壹仟元折算壹日。扣案如附表二編號8 、9 所示之物沒收。 15 107年7月8日18時許 嘉義縣○○市○○○路路旁 楊○○ 車牌號碼0000-00號銀色三陽牌自用小客車車牌2面 無  吳志偉竊盜，累犯，處有期徒刑肆月，如易科罰金，以新臺幣壹仟元折算壹日。 16 107年7月27日3時許 嘉義縣○○鎮○○路000號旁公有停車場內 王○○ 車牌號碼000-0000號白色國瑞牌自小客車 無 附表二編號9 吳志偉竊盜，累犯，處有期徒刑陸月，如易科罰金，以新臺幣壹仟元折算壹日。扣案如附表二編號9所示之物沒收。 遭查獲之槍枝、彈藥等物：            時間  查獲地點 所有人   沒收標的        罪刑 17 107 年8 、9 月至10月 桃園市○○區○○路○○段000號 吳志偉   附表二編號2 、3、4 、5 吳志偉非法製造可發射子彈具殺傷力之槍枝，處有期徒刑參年貳月，併科罰金新臺幣陸萬元，罰金如易服勞役，以新臺幣壹仟元折算壹日。扣案如附表二編號2 至5所示之物，均沒收之。 


附表二：（時間：民國）

編號   扣案時間   扣案地點 所有人持有人         扣案物              備  註 1 107年10月23日下午2時30分許 桃園市○○區○○路○○段000號 張○○ 扁鑽1支、鑽頭1支、破壞剪1支、拉拔器1支、簡易車床1具、電焊機1台、砂輪機1台、電動起子1台、照明燈2支、固定鉗4個、鑽頭工具組1組、手提砂輪機1台、鑽床1座、砂輪切割器1台 為製造槍炮、子彈之工具。即起訴書附表二編號6、7、17、18、28至37所示。 2   吳志偉 鋼珠1袋、鞭炮1包、黑色火藥1 袋、黑色火藥1 罐、底火1包 為製造槍砲、子彈之物材。即起訴書附表二編號9 、10、11、16、45所示。 3    底火火藥1包 底火火藥1包，業經張○○於臺灣桃園地方法院109 年度訴字第55號判決中載明，經送內政部警政署刑事警察局鑑定結果認屬公告之彈藥主要組成零件，有內政部109 年5 月20日授警字第1090871277號函文可憑。即起訴書附表二編號42所示。 4    獵槍槍柄1枝、土造槍管半成品4枝、手槍彈匣1個、子彈半成品5顆、仿90手槍槍身（含彈匣）1支、子彈半成品10個、彈殼6個、彈頭7個、獵槍子彈4顆、槍機半成品1枝 為槍砲或子彈之成品或半成品。即起訴書附表二編號5、8、12、13、 38、39、40、41、44、46所示。獵槍子彈4 顆，認不具殺傷力（107 偵33536卷第129至135頁） 5    土造長槍1把 係土造長槍，由金屬擊發機構、木質槍托及土造金屬槍管組合而成，擊發功能正常，可供擊發口徑0.27吋打釘槍用空包彈（作為發射動力），用以發射彈丸使用，認具殺傷力（107偵30247 卷第199 至202 頁鑑定書所載），屬違禁物。 6    子彈成品5顆 即起訴書附表二編號14所示。偵查中經送鑑定認均係非制式子彈，試射3 顆，其中2 顆可擊發，認均具殺傷力，另1 顆無法擊發，認不具殺傷力（107 偵33536 卷第129 至138 頁鑑定書所載）。審理中再送鑑定，試射2 顆，均可擊發，認具殺傷力（原審卷二第117 頁）。試射5 顆，4 顆子彈認具殺傷力，1顆子彈認不具殺傷力。 7    子彈成品23顆 即起訴書附表二編號43。偵查中經送鑑定情形：認均係非制式子彈，其中17顆由金屬彈殼組合直徑約8.8mm 金屬彈頭而成，其中6 顆由金屬彈殼組合直徑約6.9mm 金屬彈頭而成。經採樣8 顆試射，其中3 顆均可擊發，認具殺傷力，2 顆雖可擊發惟發射動能不足，認不具殺傷力；3顆無法擊發，認不具殺傷力，其餘15顆子彈未試射（107 偵33536 卷第129 至138 頁鑑定書所載）。審理中再經送鑑定，其餘15顆均經試射，其中5 顆可擊發認具殺傷力，2顆雖可擊發惟發射動能不足，認不具殺傷力，8 顆無法擊發，認均不具殺傷力（原審卷二第529 頁）。共8 顆子彈具殺傷力，15顆子彈不具殺傷力。 8    空白車牌2面 用以黏貼偽造車牌所用。即起訴書附表二編號19所示。 9    SAMSUNG行動電話1支 吳志偉與劉○○、阿坤竊車前聯絡使用。即起訴書附表二編號23所示。 10    外套1件 吳志偉行竊時所穿。即起訴書附表二編號20所示。 11    訊號遮斷器1支 吳志偉所有。即起訴書附表二編號47所示。 12    iPhone牌行動電話1支（IEME：000000000000000）、htc行動電話1支、門號0000000000號SIM卡1張、門號0000000000號SIM卡外殼1張、台灣大哥大SIM卡1張、記憶卡1張 即起訴書附表二編號21、22、24至27所示。 13    遠端監控攝影機2臺 即起訴書附表二編號15所示。 14 108年1月21日下午5時40分許 嘉義縣○○市○○○墘00之00號 劉○○ 行車電腦匹配儀1個 劉○○所有，供行竊車輛所用 15    豐田牌汽車鑰匙1把 劉○○所有，供行竊豐田牌車輛所用 16    豐田牌汽車遙控器1個  17    iPhone牌行動電話1支（IEME：000000000000000）、GPLUS牌行動電話1支（含所插用門號0000000000號SIM卡1張）、三星平板電腦（無SIM卡）1臺、USB隨身碟2個、反蒐證掃描器1個、梅花扳手1支、電動起子1把、Lenovo牌筆記型電腦1臺、ASUS牌筆記型電腦1臺、Panasonic編程電腦1臺、OBD轉街線1個、無線OBD接頭1個、診斷器1個、空白馬自達汽車鑰匙1組（含晶片2個）、空白晶片5個、鑰匙晶片模組5個 與本案無關  18    第二級毒品甲基安非他命2 包、含第二級毒品甲基安非他命殘渣袋1包、吸食器1個 與本案無關。即起訴書附表二編號1至4 所示。 


附錄本案判決論罪科刑法條：
槍砲彈藥刀械管制條例第8條第1項
未經許可，製造、販賣或運輸制式或非制式鋼筆槍、瓦斯槍、麻
醉槍、獵槍、空氣槍或第4 條第1 項第1 款所定其他可發射金屬
或子彈具有殺傷力之各式槍砲者，處無期徒刑或5 年以上有期徒
刑，併科新臺幣1 千萬元以下罰金。
槍砲彈藥刀械管制條例第12條第1項
未經許可，製造、販賣或運輸子彈者，處1 年以上7 年以下有期
徒刑，併科新台幣500 萬元以下罰金。

修正前槍砲彈藥刀械管制條例第8條：
未經許可，製造、販賣或運輸鋼筆槍、瓦斯槍、麻醉槍、獵槍、
空氣槍或第4條第1項第1款所定其他可發射金屬或子彈具有殺傷
力之各式槍砲者，處無期徒刑或5年以上有期徒刑，併科新臺幣1
千萬元以下罰金。
未經許可，轉讓、出租或出借前項所列槍枝者，處5年以上有期
徒刑，併科新臺幣1千萬元以下罰金。
意圖供自己或他人犯罪之用，而犯前二項之罪者，處無期徒刑或
7年以上有期徒刑，併科新臺幣1千萬元以下罰金。
未經許可，持有、寄藏或意圖販賣而陳列第1項所列槍枝者，處3
年以上10年以下有期徒刑，併科新臺幣7百萬元以下罰金。
第1項至第3項之未槍砲彈藥刀械管制條例第12條
未經許可，製造、販賣或運輸子彈者，處1年以上7年以下有期徒
刑，併科新台幣500萬元以下罰金。
未經許可，轉讓、出租或出借子彈者，處6月以上5年以下有期徒
刑，併科新台幣300萬元以下罰金。
意圖供自己或他人犯罪之用，而犯前二項之罪者，處3年以上10
年以下有期徒刑，併科新台幣700萬元以下罰金。
未經許可，持有、寄藏或意圖販賣而陳列子彈者，處5年以下有
期徒刑，併科新台幣300萬元以下罰金。
第1項至第3項之未遂犯罰之。

槍砲彈藥刀械管制條例第12條
未經許可，製造、販賣或運輸子彈者，處1年以上7年以下有期徒
刑，併科新台幣500萬元以下罰金。
未經許可，轉讓、出租或出借子彈者，處6月以上5年以下有期徒
刑，併科新台幣300萬元以下罰金。
意圖供自己或他人犯罪之用，而犯前二項之罪者，處3年以上10
年以下有期徒刑，併科新台幣700萬元以下罰金。
未經許可，持有、寄藏或意圖販賣而陳列子彈者，處5年以下有
期徒刑，併科新台幣300萬元以下罰金。
第1項至第3項之未遂犯罰之。